【裁判字號】    88,上訴,1573
【裁判日期】    890111
【裁判案由】    偽造文書等
【裁判全文】
臺灣高等法院高雄分院刑事判決          八十八年度上訴字第一五七三號
    上訴人
    即被告      甲○○
    選任辯護人  鄭國安
右上訴人等因偽造文書等案件，不服臺灣高雄地方法院八十八年度訴字第八四六號中
華民國八十八年八月二十五日第一審判決（起訴案號：臺灣高雄地方法院檢察署八十
八年度偵字第六九八五號），提起上訴，本院判決如左：
      主      文
上訴駁回。
      事實及理由
一、本院審理結果，認原審判決之認事用法核無不合，量刑亦無不當，應予維持，並
    引用原審判決之事實及附表，證據及理由。
二、被告上訴意旨雖坦承犯行，惟以在大陸投資事業，被限制出境影響公司之經營，
    不得己而犯本案為由，指摘原判決量刑過重云云，經查被告另案被限制出境，係
    法院承辦該案件所為必要之考量，被告以詐騙方式取得他人身分證並加變造持以
    申請護照，連續二十二次冒名出入境之行為，完全無視法紀，原審審酌其犯罪情
    節，犯後態度，犯罪動機等一切情狀，判處有期徒刑七月，並說明不宜緩刑之理
    由，自屬正當。被告上訴之指摘並無理由，上訴應予駁回。
三、據上論斷，應依刑事訴訟法第三百七十三條、第三百六十八條，判決如主文。
本案經檢察官羅正平到庭執行職務。
中    華    民    國     八十九     年       一       月     十一   日
                              臺灣高等法院高雄分院刑事第三庭
                                  審判長法官  莊秋桃
                                        法官  謝宏宗
                                        法官  陳中和
右正本證明與原本無異。
如不服本判決，應於判決送達後十日內向本院提出上訴狀，其未述理由者並應於提
出上訴狀後十日內向本院補提理由書（應附繕本)。
                                      書記官  林淑敏
中    華    民    國     八十九     年       一       月     十三   日
附錄：本判決論罪科刑法條：
刑法第三百三十九條第一項：
意圖為自己或第三人不法之所有，以詐術使人將本人或第三人之物交付者，處五年以
下有期徒刑、拘役或科或併科一千元以下罰金。
刑法第二百十六條：
行使第二百十條至第二百十五條之文書者，依偽造、變造文書或登載不實事項或使登
載不實事項之規定處斷。
刑法第二百十條：
偽造、變造私文書，足以生損害於公眾或他人者，處五年以下有期徒刑。
刑法第二百十四條：
明知為不實之事項，而使公務員登載於職務上所掌之公文書，足以生損害於公眾或他
人者，處三年以下有期徒刑、拘役或五百元以下罰金。
                                                                       Ｊ
臺灣高雄地方法院刑事判決                          八十八年度訴字第八四六號
    公  訴  人  臺灣高雄地方法院檢察署檢察官
    被      告  甲○○  男五十六歲（民國○○○年○月○○○日生）
                        住高雄市○○區○○街卅四號
                        身分證統一編號：Ｘ一一九七六九六號
    選任辯護人  鄭國安律師
右列被告因偽造文書等案件，經檢察官提起公訴（八十八年度偵字第六九八五號），
本院判決如左：
    主  文
甲○○連續行使偽造私文書，足以生損害於公眾及他人，處有期徒刑柒月。
乙○○之護照壹本、偽造在普通護照申請書上之乙○○署押壹枚、偽造在民國八十八
年一月十四日入境旅客申報單上乙○○署押壹枚均沒收。
    事  實
一、甲○○因另案被法院限制出境，為能出境前往中國大陸經營生意，竟意圖為自己
    不法之所有，於八十六年五月中旬某日，在其高雄市○○區○○街三十四號住處
    向乙○○詐稱因申報其工資所得稅需要身分証等語，使乙○○誤信為真而將其國
    民身分証交付予甲○○。甲○○取得乙○○之國民身分証後，隨即在上開住處以
    美工刀將身分証上乙○○之相片割下，換貼自己之相片而變造乙○○之國民身分
    証，足以生損害於乙○○。復基於偽造文書之概括犯意，於同年月某日持該變造
    之身分証委託位於高雄市○○路之某不詳名稱旅行社辦理申請護照，先由甲○○
    在普通護照申請書上填載乙○○之身分、職業、住址等資料，並將上開變造身份
    証影本浮貼在申請書上及偽造乙○○之簽名而偽造該申請書後，交由不知情之該
    旅行社不詳姓名之職員持向內政部警政署入出境管理局申請辦理發給護照。而由
    該局承辦人員誤信申請人即乙○○本人而將甲○○所偽造之上開不實資料登入電
    腦，再製作入出境許可，送請外交部領事事務局製作於護照內，於八十六年六月
    十二日一併發給甲○○。甲○○仍承上之犯意，自八十六年九月六日起，至八十
    八年一月十四日止，連續二十二次於如附表所示之入出境時間，持該偽造乙○○
    名義申請得之護照入出中華民國國境，並自八十六年九月二十日起至八十八年一
    月十四日止先後計十一次於每次進入國境時，假冒乙○○之名義簽名填載中華民
    國入境旅客申報單，再將該偽造之入境旅客申報單交予高雄關務局人員，以上之
    行為均足以生損害於乙○○及國家入出境管理機關對於國民入出境管理之正確性
    。嗣於八十八年三月七日上午七時三十分許，甲○○再持該偽造乙○○名義申請
    得之護照準備自高雄小港機場搭乘中華航空公司班機出境時，為航空警察局証照
    查驗人員查獲，並扣得乙○○之護照一枚。
二、案經內政部警政署航空警察局高雄分局移請台灣高雄地方法院檢察署檢察官偵查
    起訴。
    理  由
一、訊據被告甲○○坦認右揭向乙○○詐得國民身分証，並變造身分証後行使，及偽
    造護照申請書申請得乙○○名義之護照，再持以先後多次入出國境、偽造乙○○
    之旅客入境申報單並行使等事實不諱，並有偽造乙○○名義之普通護照申請書一
    份、偽造乙○○名義之入境旅客申報單一份、旅客入出境紀錄查詢表一份附卷及
    護照（乙○○名義）一本扣案可稽，又人民申請發給護照，應將申請書送交入出
    境管理局，由入出境管理局將其各項資料登入電腦，並經審核後, 製作入出境許
    可。送請外交部領事事務局製作於護照內，一併發給持照人。人民持護照入境時
    並須填海關申報書。以上復經本院向內政部警政署入出境管理局函查明確，有該
    局（八八）境行君字第二九一六五號函存卷可參，本件罪証明確，被告犯行堪以
    認定。
二、按刑法詐欺罪係屬財產犯罪，乃以個人財產為主要保護法益之犯罪，該條文所規
    定之財物必須有財產性價值之物，所謂財產性價值乃指依主觀上及客觀上來判斷
    ，而認為在刑法上值得保護者而言，為避免被他人惡用之考慮，具有消極性價值
    之物，如身份証、護照等物亦得認為係屬財物。核本件被告甲○○對乙○○施用
    詐術，詐得身份証係犯刑法第三百三十九條第一項之詐欺罪，其將乙○○之身份
    証變造並持以申請護照之行為係犯刑法第二百十六條、第二百十二條行使變造特
    種文書罪，其以不實之乙○○名義申請護照，而使承辦不知情之之公務員將該不
    實之資料登載於職務上所掌之公文書，係犯刑法第二百十四條使公務員登載不實
    罪，其偽造乙○○名義之普通護照申請書、入境旅客申報書後並持以申報或申請
    之行使行為均係犯刑法第二百十六條、第二百十條之行使偽造私文書罪。被告利
    用不知情之旅行社職員犯行使偽造私文書及使公務員登載不實罪，係間接正犯。
    被告先後多次行使偽造私文書之犯行，時間密接，所犯構成要件相同之罪，顯係
    基於概括犯意而為，應依連續犯規定以行使偽造私文書一罪論，並加重其刑。被
    告偽造乙○○署押係完成偽造護照申請書、入境旅客申報單等私文書行為之部分
    行為，偽造署押之行為應為偽造私文書之行為所吸收。被告變造特種文書、偽造
    私文書後復持以行使，其變造、偽造之行為均為行使之行為所吸收，均不復另論
    罪。被告所犯詐欺、使公務員登載不實罪、行使變造特種文書、行使偽造私文書
    四罪間，有方法、結果之牽連關係，應從一重論以行使偽造私文書罪。公訴人雖
    未就使公務員登載不實部分起訴，惟該部分與前開有罪部分既有裁判上一罪關係
    ，本院自得併予審理，併明之。審酌被告因另案遭法院限制出境，有入出境管
    理局書函一份附卷可稽，為便利入出國境而觸法，惟案發後一直坦供犯情，表明
    悔意等一切情狀，, 量處如主文所示之刑。又被告曾於八十五年十一月十八日因
    違反麻醉藥品管理條例案經本院判處有期徒刑十二年，有台灣高雄地方法院檢察
    署刑案資料查註表附卷可稽，雖尚未確定，惟仍不宜宣告緩刑, 併明之。扣案
    之護照一枚（持有人名義為乙○○）係被告申請取得且供犯本罪所用之物, 應依
    刑法第三十八條第一項第二款規定沒收。偽造在普通護照申請書上之乙○○簽名
    一枚，偽造在八十八年一月十四日入境旅客申報書上乙○○簽名一枚（計入境十
    一次，共偽造署押十一枚，惟其中八十七年十一月十五日以前之申報單十張連同
    偽造乙○○署押十枚均已逾期銷燬，有財政部高雄關務局高雄機場分局函在卷可
    稽，既已銷燬，自無再予沒收之必要）均依刑法第二百十九條規定沒收。
據上論斷，應依刑事訴訟法第二百九十九條第一項前段、刑法第五十六條、第三百三
十九條第一項、第二百十二條、第二百十四條、第二百十六條、第二百十條、第五十
五條、第二百十九條、第三十八條第一項第二款，判決如主文。
本案經檢察官林敏惠到庭執行職務。
中    華    民    國    八十八    年      八      月        二十五    日
                                  臺灣高雄地方法院刑事第六庭
                                      法  官 莊  崑  山
右正本證明與原本無異。
如不服本判決，應於判決送達後十日內，向本院提出上訴狀。
            書記官 林  秉  宗
中    華    民    國    八十八    年      八      月        二十五    日


司法院資訊處製作；財團法人民間司法改革基金會備份。
